【裁判字號】    98,交聲,4030
【裁判日期】    981030
【裁判案由】    違反道路交通管理處罰條例聲明異議
【裁判全文】
臺灣臺北地方法院交通事件裁定        98年度交聲字第4030號
原處分機關  臺北市交通事件裁決所
異  議  人
即受處分人  甲  ○
上列異議人即受處分人因違反道路交通管理處罰條例案件，對於
臺北市交通事件裁決所於民國 98年9月18日所為之處分（原處分
案號：北市裁罰字第裁22-1AD926519號）聲明異議，本院裁定如
下：
    主  文
異議駁回。
    理  由
一、原處分機關處分意旨略以: 異議人即受處分人甲○於民國98
    年8月27日上午10時30分，駕駛車牌號碼 626-EF營業一般小
    客車，在臺北市○○街39號為臺北市停車管理工程處交通助
    理員以「不緊靠道路右側停車」之違規事由逕行舉發，嗣異
    議人向原處分機關提出申訴，經原處分機關請舉發單位調查
    結果，仍認異議人確有前述違規行為，原處分機關乃依道路
    交通管理處罰條例第56條第1項第6款規定，裁處異議人罰鍰
    各新臺幣（下同）600元。異議人於98年9月18日收受上開裁
    決書後，於98年10月8日提出本件異議。
二、聲明異議意旨略以：異議人領有身心障礙手冊，並登記為臺
    北市計程車駕駛人，於 98年8月27日上午10時30分許，駕駛
    車牌號碼626-EF計程車在臺北市○○街39號洪記豆漿店前排
    班，因該處兩側路邊皆已停有汽、機車，故計程車排班無法
    緊靠道路右側停放，所有計程車前後輪胎外緣皆距緣石40公
    分以上，此乃該處排班慣例。異議人於本件舉發當時，適逢
    肚子餓，遂將殘障專用停車證置放於計程車左前擋風玻璃內
    ，前往上開豆漿店排隊購買早餐，迨異議人聽聞豆漿店服務
    生提醒有警察來時，雖立即趕回處理，已遭交通助理員開單
    舉發，惟異議人係殘障人士，日賺微薄收入，本件裁罰顯有
    違憲法第15條保障人民工作權，及身心障礙者權益保障法第
    16 條第1項「身心障礙者之人格及合法權益，應受尊重及保
    障，對其接受教育、應考、進用、就業、居住、遷徙、醫療
    等權益，不得有歧視之對待」之規定，該交通助理員依身心
    障礙者權益保障法第102條第1款規定，應受懲處等云云。
三、按汽車駕駛人停車時，不緊靠道路右側者，處600元以上120
    0元以下罰鍰；道路交通管理處罰條例第 56條第1項第6款定
    有明文。次按，道路交通管理之稽查，違規紀錄，由交通勤
    務警察，或依法令執行交通稽查任務人員執行之；汽車駕駛
    人之行為有下列情形之一，當場不能或不宜攔截製單舉發者
    ，得逕行舉發：……四、違規停車而駕駛人不在場；道路交
    通管理處罰條例第7條第1項、第7條之2第2項但書第4款亦分
    別定有明文。不緊靠道路右側停車，其違規車種類別為小型
    車，而於期限內繳納或到案聽候裁決者，統一裁罰基準為90
    0 元；違反道路交通管理事件統一裁罰基準表復定有明文。
    又上開罰鍰之科處，屬行政義務違反之處罰，未排除行政罰
    法第7條第1項「違反行政法上義務之行為非出於故意或過失
    者，不予處罰。」及道路交通管理處罰條例第 85條第4項推
    定過失等規定之適用，是以汽車駕駛人違反上開規定之行為
    無論出於故意或過失，均應受罰。
四、經查，本件異議人駕駛前開營業小客車在上揭時、地不緊靠
    道路右側停車之違規事實，有採證照片及臺北市政府交通局
    98年9月1日北市交停字第 1AD926519號舉發違反道路交通管
    理事件通知單各 1紙附卷可稽，從採證照片上可明確判知異
    議人駕駛之上開營業小客車確有不緊靠道路右側停車停車之
    情事，而異議人就此違規事實於聲明異議狀亦不爭執否認，
    是異議人有不緊靠道路右側停車之違規行為，洵堪認定。本
    件舉發人為臺北市停車管理工程處交通助理員，其就違規停
    車之事項，依法為有權舉發。又人民違反法律上之義務而應
    受行政罰之行為，法律無特別規定時，雖不以出於故意為必
    要，仍須以過失為其責任條件，但應受行政罰之行為，僅須
    違反禁止規定或作為義務，而不以發生損害或危險為其要件
    者，推定為有過失，於行為人不能舉證證明自己無過失時，
    即應受處罰，業經司法院大法官釋字第 275號解釋在案。亦
    即違反行政法上義務之行為出於故意或過失者，即應處罰，
    而上開解釋「僅須違反禁止規定或作為義務，而不以發生損
    害或危險為其要件者，推定為有過失」之推定過失責任，係
    指依法有作為或不作為義務，一經違反即有構成行政罰要件
    ，不以發生損害或危險之結果而言。次按，行政罰法第 7條
    第 1項固規定：「違反行政法上義務之行為非出於故意或過
    失者，不予處罰。」惟同法第 1條但書規定：「但其他法律
    有特別規定者，從其規定。」而道路交通管理處罰條例第85
    條第 4項規定：「依本條例規定逕行舉發或同時併處罰其他
    人之案件，推定受逕行舉發人或該其他人有過失」，亦將上
    開有關逕行舉發之法定效力予以明文化，依上開法條意旨，
    異議人既經逕行舉發違規，即推定為有過失，若異議人主張
    並無過失，應自負舉證責任，而屬行政罰法第 1條但書所稱
    之特別規定（臺灣高等法院97年度交抗字第1455號、98年度
    交抗字第 788號裁定參照）。查本件原處分所適用道路交通
    管理處罰條例第56條第1項第6款，並未以出現影響往來交通
    之結果為處罰之要件，故只要異議人駕駛之營業小客車不緊
    靠道路右側停車，即已違反規定，縱異議人停車時缺乏故意
    違法意識亦未影響交通，既未舉證證明自己無過失，揆諸上
    開說明，顯無礙於異議人違規行為之成立。至異議人辯稱：
    因該處兩側路邊皆已停有汽、機車，故計程車排班無法緊靠
    道路右側停放，此乃該處排班慣例，且其於本件舉發當時，
    曾將殘障專用停車證置放於計程車左前擋風玻璃內，卻仍遭
    交通助理員開單舉發，本件裁罰於法有違等云云。惟異議人
    前揭所稱「排班慣例」云者，顯與一般計程車招呼站迥異（
    臺北市市區道路管理規則第59條參照），而身心障礙者專用
    停車位識別證亦僅在落實保障行動不便之身心障礙者之停車
    權益（身心障礙者權益保障法第 56條第1項及身心障礙者專
    用停車位設置管理辦法第6條第1項參照），非謂領有專用停
    車位識別證之身心障礙者，即得享有可不緊靠道路右側停車
    並免於開單舉發之權利。復按關於標誌、標線、號誌之設置
    、養護及號誌之運轉，係由主管機關依其管轄辦理之，而所
    稱主管機關，則指公路主管機關、市區道路主管機關及警察
    機關，此為道路交通標誌標線號誌設置規則第4條第1項、第
    5 條分別定有明文，故應由主管之政府機關考量當地之交通
    狀況、車輛通行之方便及安全性等一切情形之後，依其職權
    為綜合判斷，是其本有依法裁量之餘地，原則上洵非法院所
    得介入，更非異議人主觀上認為不合理即可任意違反現有之
    交通標誌，自不待言，併此敘明。準此，異議人前開辯解，
    無非推諉卸責之詞，不足採信，異議人確有於前揭時地不緊
    靠道路右側停車之違規事實，洵可確定。原裁決機關即臺北
    市交通事件裁決所據此引用道路交通管理處罰條例第56條第
    1項第6款（裁決書贅引同條例第 60條第1項）及違反道路交
    通管理事件統一裁罰基準表規定，裁處異議人罰鍰 900元，
    於法並無不當，本件異議人之異議為無理由，應予駁回。
據上論斷，應依道路交通案件處理辦法第19條，裁定如主文。
中    華    民    國    98    年    10    月    30    日
                  交通法庭    法  官  詹慶堂
以上正本證明與原本無異。
如不服本裁定，應於裁定送達後5日內向本院提出抗告狀。
                              書記官  蔡易霖
中    華    民    國    98    年    10    月    30    日


司法院資訊處製作；財團法人民間司法改革基金會備份。
